【裁判字號】    98,重家上,1
【裁判日期】    980804
【裁判案由】    分割遺產
【裁判全文】
臺灣高等法院臺南分院民事判決  98年度重家上字第1號
上  訴  人  丙○○
訴訟代理人  陳惠菊  律師
複 代理 人  許世烜  律師
視同上訴人  庚○○
            乙○○○○○○
            丁○○
            戊○○
被 上訴 人  己○○
訴訟代理人  王燕玲  律師
複 代理 人  黃慕容  律師
上列當事人間請求分割遺產事件，上訴人對於中華民國九十七年
十一月二十八日臺灣臺南地方法院九十五年度家訴字第五號第一
審判決提起上訴，本院於九十八年七月二十一日言詞辯論終結，
判決如下：
    主  文
原判決第二項就後開第二項即東太機械廠股份有限公司股份四百
零六萬六千股列入遺產分配部分、暨訴訟費用之裁判（確定部分
除外）廢棄。
上開廢棄部分，被上訴人在第一審之訴駁回。
兩造之被繼承人周流所遺留如附表所示遺產及費用，由兩造各依
六分之一比例分配。
上訴人丙○○之其餘上訴駁回。
第一審（確定部分除外）、第二審訴訟費用，由兩造各按六分之
一負擔。
    事    實
壹、上訴人部分：
一、聲明：求為判決(一)原判決（除確定部分外）關於分割東太機
    械廠股份有限公司所發行股份四百零六萬六千股部分及分割
    遺產之方法，暨訴訟費用之裁判，均廢棄。(二)被上訴人請求
    分割東太機械廠股份有限公司所發行之股份四百零六萬六千
    股之訴駁回。(三)兩造之被繼承人周流所遺留如附表所示遺產
    ，應分割如下：編號一坐落台南市○○區○○段四四九地
    號土地及編號二之台南市○○區○○段八五二建號（即門牌
    台南市○○區○○路二○八、二一○號房屋）所有權全部、
    編號十之泰允環球實業股份有限公司所發行股票四十萬股，
    均歸上訴人所有。其餘之遺產及費用，由兩造按應繼分各
    六分之一之比例分配。
二、陳述：除與原判決記載相同者引用之外，補稱：
  (一)東太機械廠股份有限公司（下稱東太公司）發行股份計四百
    零六萬六千股，於九十五年四月四日轉讓一百四十五萬七千
    股予訴外人英太公司，一百十萬股轉讓予上訴人；二百四十
    九萬九千股於九十五年四月二十日，轉讓英太公司，已經證
    人甲○○證述明確，並有變更登記表、股東名簿、董事監察
    人名單可佐。依奇美醫院柳營分院之病情摘要記載，九十五
    年四月二十二日周流意識清楚，上開讓與股權之意思表示並
    無瑕疵，已生股權移轉效力。原審在未有被繼承人無清楚意
    思讓與股份證據下，遽認被繼承人周流無讓與之意思，顯過
    於率斷。東太公司所發行股份計四百零六萬六千股，既已於
    生前移轉自不屬遺產，不得訴請分割。
  (二)系爭遺囑係以手術順利為解除條件，非以手術不幸死亡為停
    止條件：
    (1)證人即代筆遺囑之辛○○於原審證述「... 當時是說如果
      因手術死亡的話，按照這份代筆遺囑來執行，如果沒有因
      為手術而死亡的話，則本遺囑失效」、「原本就遺囑第二
      點我也可以寫如果立遺囑人沒有因為手術死亡，則本遺囑
      失效」等語，可認定系爭遺囑係以「手術順利，立遺囑人
      沒有因手術死亡」為解除條件。
    (2)被繼承人於九十四年三月九日立遺囑後，至四月二十三日
      死亡，未將遺囑撤回或變更之，依前說明，於被繼承人死
      亡時起生效，兩造應遵循周流之遺願而分配。
    (3)東太公司股權移轉予英太公司及丙○○，與遺囑內容相牴
      觸者，依民法第一千二百二十一條之規定，視同撤回有關
      東太公司股權部分之遺囑。
  (三)上訴人為辦理被繼承人之喪事，支出喪葬費一百零二萬六千
    七百元。此金額依周流之身分地位，應無過高。喪葬費得否
    為繼承費用？民法雖無明文，但依遺產及贈與稅法第十七條
    第一項第十款及民法第一千一百五十條關於遺產管理、分割
    及執行遺囑之費用，由遺產支付等規定，應採肯定見解。
三、證據：援用原審所提證據外，另補提出周流交付捐款予慈濟
    醫院代表人照片六張、喪葬費明細表暨相關收據、東太機械
    股份有限公司九十五年三月十五日、四月二十日變更登記表
    各一份、三月二十八日股東名簿、四月十二日董事監察人名
    單等影本，並聲請向財團法人奇美醫院柳營分院、經濟部中
    部辦公室、臺灣臺南地方法院檢察署等函查。
乙、被上訴人方面：
一、聲明：駁回上訴。
二、陳述：
  (一)系爭遺囑之停止條件並未成就，不發生效力：
    依證人辛○○於原審之證述，系爭遺囑係以被繼承人周流「
    於九十四年三月間進行手術不幸死亡」作為遺囑之停止條件
    ，周流未進行手術，因惡性淋巴瘤惡化，於九十五年四月二
    十三日出院非因手術不幸死亡，故證遺囑所示之條件未成就
    不生效力。其遺產應依民法第一千一百三十八條、第一千一
    百四十一條、第一千一百四十四條規定，按應繼分各六分之
    一之分配。
  (二)東太公司股權應列入遺產：
    (1)依經濟部中部辦公室檢送之東太司之變更登記事項資料觀
      之，未見被繼承人簽名之同意轉讓文件，證人甲○○證稱
      在九十五年四月十二日近午時分，將被繼承人告知事項製
      作完成交由周流簽名，顯不實在。
    (2)依被繼承人診斷證明書觀之，難認其有足夠之體力及意識
      為移轉股份之行為，亦不可能親至公司會議室主持或參加
      股東會。英太公司之董事長為上訴人，九十五年四月二十
      日申請變更登記時，同時變更登記東太公司董事長為上訴
      人，股份移轉之時機顯屬有疑，上訴人於原審前階段，均
      認財政部臺灣省南區國稅局，核定東太公司四百零六萬六
      千股仍屬被繼承人周流之遺產範圍。系爭東太公司股份顯
      未經被繼承人之同意轉讓予英太公司或上訴人，應屬遺產
      。
  (三)喪葬費用非繼承費用，不得主張應先自遺產中扣還：
    依民法第一千一百五十條規定，得由遺產中支付之繼承費用
    ，限於遺產管理、分割及執行遺囑之費用，喪葬費用則不在
    其列。退萬步言，若認喪葬費用可自遺產中扣除，上訴人提
    出之喪葬費用明細表中，僅火葬場規費新台幣 (下同)一千
    一百元、天都禪寺塔位牌位二十二萬二千五百元、四月二十
    八日至五月五日拜飯菜（福人素食）一千四百十三元，屬必
    要喪葬費用，其餘所列支出，或無收據，或非必要支出，不
    能自遺產中扣除。
三、證據：援用原審所提證據。
  理  由
一、按分割遺產之訴訟係必要共同訴訟，上訴人丙○○一人提起
    上訴，其效力及於同造之庚○○、周旃圭、丁○○、戊○○
    ，爰併列為視同上訴人。視同上訴人庚○○、周旃圭、丁○
    ○、戊○○經合法通知，無正當理由不到場，爰依被上訴人
    之聲請，由其一造辯論而為判決。
二、被上訴人主張，兩造之被繼承人周流，於九十五年四月二十
    三日死亡，遺有如附表1～14所示之財產、及遺產稅及罰鍰
    之費用，應由兩造按應繼分各六分之一繼承，爰依民法第一
    千一百五十一條、第一千一百六十四條、第八百二十四條第
    二項、第八百三十條第二項規定，請求命上訴人、視同上訴
    人就附表編號所示不動產，於辦理繼承登記後，與其他遺產
    按六分之一比例分割等語。
三、上訴人丙○○則以，被繼承人立有遺囑，且附有以手術順利
    為解除條件，被繼承人生前既未施行手術且未撤回遺囑，該
    遺囑於周流死亡時生效，其遺產應依遺囑分配。又東太公司
    之股權，被繼承人生前即已移轉，已非遺產不應列入分配。
    上訴人曾為被繼承人支出之喪葬費，應列入遺產費用扣除等
    語，資為抗辯。
四、兩造對於：(一)周流於九十五年四月二十三日死亡，兩造分別
    為其配偶、子女，均係繼承人，應繼分各六分之一。(二)周流
    遺有附表所示一至十四之財產暨繼承費用。(三)周流於九十四
    年三月九日，由辛○○律師代筆書立遺囑，將附表編號一、
    二不動產、及東太公司股份遺贈予上訴人之事實，互不爭執
    ，並有戶籍謄本、繼承系統表、遺產稅核定通知書、國泰世
    華銀行臺南分行、華南商業銀行西臺南分行、土地及建物登
    記謄本、代筆遺囑為證，並經原審向台南縣高爾夫俱樂部函
    查屬實（見原審九十五年度家調字第七三五號卷第七至十七
    頁；原審卷(一)第三三至第三七頁、第一八八至一九○頁），
    堪信為真實。
五、按繼承人有數人時，在分割遺產前，各繼承人對於遺產全部
    為公同共有；又繼承人得隨時請求分割遺產，但法律另有規
    定或契約另有訂定者，不在此限；再因繼承於登記前已取得
    不動產物權者，非經登記，不得處分其物權，民法第一千一
    百五十一條、第一千一百六十四條、第七百五十九條分別定
    有明文；次按分割共有物既對於物之權利有所變動，即屬處
    分行為之一種，凡因繼承於登記前已取得不動產物權者，其
    取得雖受法律之保護，不以其未經繼承登記而否認其權利，
    但繼承人如欲分割因繼承而取得公同共有之遺產，因屬於處
    分行為，依民法第七百五十九條規定，自非先經繼承登記，
    不得為之（最高法院八十二年度台上字第一七八三號判決參
    照）。兩造既係周流之共同繼承人，周流所遺附表編號一、
    二之土地房屋，現登記為周流名下，依上說明，自應先辦理
    繼承登記，始得辦理遺產分割，被上訴人以一訴請求上訴人
    及視同上訴人辦理繼承登記，自屬有據。附表所示之遺產並
    無不能分割之情事，兩造亦未訂立不分割之特約，既因分割
    方法無法達成協議，被上訴人訴請分割遺產，即無不合。茲
    被上訴人請求判命上訴人、視同上訴人就不動產為繼承登記
    及按各六分之一比例分割系爭遺產，上訴人丙○○則否認被
    上訴人之主張，並以上開情詞置辯。是本件應審究者，乃(一)
    系爭遺囑是否生效？(二)東太公司之股權是否應列入周流之遺
    產分割？(三)周流之必要喪葬費用若干？是否應列入遺產費用
    扣還？
六、經查：
  (一)周流之遺贈行為因遺囑之停止條件並未成就，不生效力：
    兩造所不爭之周流之系爭遺囑，明載：「……，倘本人於民
    國九十四年三月間進行手術，不幸死亡，按下列之方式處理
    ：……。二、……。倘本人手術順利，則本遺囑失效。」等
    語，明白表示係以立遺囑人「進行手術不幸死亡，則遺囑生
    效，若手術順利，則遺囑失效」。顯見系爭遺囑係周流針對
    其即將進行之重大手術而為，有其針對性。
    (1)依證人辛○○（遺囑代筆律師）於原審證稱：「…，立遺
      囑人住進柳營奇美醫院，要進行手術，擔心有喪命之虞，
      萬一手術發生意外，希望依照遺囑的內容來執行。當時是
      說如果因手術而死亡的話，按照這份遺囑來執行，如果沒
      有因為手術而死亡的話，本遺囑失效。……原本就遺囑第
      二點，我也可以寫如果立遺囑人沒有因為手術死亡，則本
      遺囑失效，但當時沒有預想到立遺囑人沒有接受手術，…
      立遺囑人已經住院準備接受手術，所以才記載為倘手術順
      利則本遺囑失效。……」等語（見原審卷 (二）第一一五
      至一一八頁），查：周流於立遺囑時已罹患惡性淋巴癌，
      餘日不多，倘其確有將系爭不動產及股權遺贈與上訴人丙
      ○○之意思，則於委請律師代筆系爭遺囑時，即不須特別
      表明「沒有因為手術而死亡的話，則本遺囑失效」，是上
      開證人所述：「立遺囑人已經住院準備接受手術，才記載
      手術順利則遺囑失效」，堪認係附有「周流進行手術，不
      幸死亡」之停止條件，被上訴人此部分主張，應屬可採。
      上訴人主張系爭遺囑以手術順利為解除條件，尚非可取。
    (2)被繼承人周流自於系爭遺囑成立後至其死亡止，並未進行
      手術，其係於九十五年四月二十三日自動出院，係因惡性
      淋巴瘤惡化死亡，此為兩造不爭執，是系爭遺囑所示「進
      行手術不幸死亡」之停止條件未成，系爭遺囑不生效力。
      上訴人抗辯應以系爭遺囑為被繼承人遺產分割之依據，自
      屬無據。上訴人主張被繼承人行為與遺囑內容牴觸者，該
      部分視為遺囑之撤回云云，因撤回須以遺囑生效為前提，
      茲遺囑既未生效，所辯亦不足採。
  (二)東太公司之股權不應列入周流之遺產：
    (1)依經濟部中部辦公室檢送之東太公司、英太公司之變更登
      記事項資料觀之，九十四年十一月二十一日起至九十五年
      三月十五日，周流持有東太公司股份有四百零六萬六千股
      （總股數四百九十萬股），於同年四月四日申請變更登記
      ，轉讓一百四十五萬七千股予英太興業股份有限公司，十
      一萬股轉讓予上訴人丙○○（原持有二十一萬七千股，受
      讓後變為三十二萬七千股），四月二十日再將剩餘二百四
      十九萬九千股轉讓予英太公司，有變更登記之相關申請書
      及臨時股東會議事錄經濟部中部辦公室之審核資料可按（
      見外放資料）。
    (2)依證人甲○○（會計師事務所之員工）於本院之證述：「
      （九十五年四月四日經濟部發文變更登記資料，對於九十
      五年三月二十八日股東名簿是否你製作的？持股數是否也
      是周流告訴你？）是我製作的沒錯，是周流董事長口頭告
      知寫的，持股數也是周流董事長告訴我的。」、「（九十
      五年四月十日東太公司申請變更資料，你是拿到哪裡給周
      流董事長看？）是周流董事長告訴我，叫我將持股部分及
      會議內容要我先繕打文件，後來我是拿到奇美醫院柳營分
      院，給周流董事長看及確認。」、「（周流董事長當時是
      否有告訴你要把股權移轉給何人？）周流打電話告訴我要
      把他的股權移轉給丙○○及英太公司，我才將文件繕打好
      之後，拿給周流董事長看，也確認過。」、「（當時周流
      的身體狀況如何？）周流的身體狀況應該很好，我還可以
      與他開玩笑，我解釋文件內容，他還是很清楚的。」等語
      （見本院卷第一二○至第一二二頁）。查證人係會計師事
      務所之職員，與兩造間並無特殊之關係，其所屬會計師事
      務所接受周流之委任代辦東太公司之股權轉讓事項，自必
      依其專業而為，其上開證述，應屬公允而可採。參以財團
      法人奇美醫院柳營分院九十八年三月二十日（九八）奇院
      柳醫字第一○○五四號函所附病情摘要記載：「依病歷記
      載，病患（即被繼承人周流）意識狀態於九十五年四月二
      十二日以前，仍為清楚」（見本院卷第八十五、八十六頁
      ），再參酌上訴人提出之九十五年四月二十二日被繼承人
      周流親自捐款予慈濟師父照片六張（相片內有視同上訴人
      在場，見本院卷第八十一至八十三頁），周流之意識應仍
      相當清楚，堪認被繼承人周流為上開移轉東太公司股份行
      為時，確有意思能力，其所為東太公司移轉意思表示，應
      屬有效。東太公司之股權既已於被繼承人周流生前移轉英
      太公司與上訴人丙○○，周流於九十五年四月二十三日死
      亡時，系爭股權自不能認係周流之遺產，上訴人丙○○此
      部分抗辯，應屬可採。
    按遺產稅及贈與稅法第十五條之規定，被繼承人死亡前二
      年內贈與被繼承人依民法第一千一百三十八條、一千一百
      四十條之各順序繼承人之財產，應於被繼承人死亡時，視
      為被繼承人之遺產，併入遺產總額，依遺產及贈與稅課稅
      ，東太公司股權之移轉既係在周流死亡前半年間發生，依
      上說明，國稅局將東太公司之股權列為周流之遺產課稅，
      乃依法處理，上訴人對此項核定未加爭執，不能因此而推
      認上訴人丙○○亦默認系爭股權仍屬周流之遺產，被上訴
      人此部分主張，尚無可採。又移轉股份之法律行為，於雙
      方意思合致即生效力（最高法院九十二年度台上字第一七
      七○號判決參照），股份轉讓既非要式行為，不因未以書
      面為之影響其移轉效力；被上訴人抗辯系爭股權轉讓未見
      周流之書面同意文件不生效力云云，不足採。
  (三)被繼承人之喪葬費用，應自遺產中扣還：
    (1)家屬對遺體有保管、埋葬、祭祀之義務，是遺體既為繼承
      之標的，則喪葬費亦屬遺產管理之費用，而應由遺產中支
      出。且參外國立法例、及我國多數學者見解，亦認喪葬費
      用，應屬繼承費用（林秀雄教授所著繼承法講義，第三二
      四頁）。上訴人主張被繼承人周流之喪葬費為繼承費用，
      ，尚非無據。
    (2)上訴人丙○○提出其支出之周流之喪葬費用，其中無收據
      部分共二十六萬三千七百六十七元，被上訴人既否認其真
      正，上訴人既無從證明其確有支出，此部分自無足採。就
      有收據部分共為八十一萬一千三百二十一元，其中五十二
      萬七千二百四十一元，被上訴人並不爭執，惟其中獅子會
      會費三萬五千五百元、捐贈顏淑月之三千元、奇美醫院醫
      藥費十二萬三千九百七十五元、看護費用（薪資四萬元）
      、慈濟靜私語（佛教書籍）二萬一百六十元，或與被繼承
      人周流之喪葬費用無涉，或為被繼承人周流生前支出或債
      務而為遺產債務，不能認係喪葬費用，被上訴人主張，不
      應列入費用，尚屬可採，扣除後周流之喪葬費用，為五十
      二萬七千二百四十一元。上訴人丙○○主張此部分其支出
      之喪葬費用，應自被繼承人之遺產中扣還，尚屬可取。
七、就系爭遺產之分割方法，審酌兩造就不動產及泰允公司之股
    權、高爾夫俱樂部會員資格之價值，均無共識，而上市公司
    股票極易換價，存款亦好找還，遺產稅部分兩造亦同意按應
    繼分分擔，繼承人均同意按應繼分之比例維持分別共有，認
    本件被上訴人請求將兩造所繼承之遺產按各六分之一比例分
    割，尚屬公平可採，上訴人丙○○主張應將系爭1、2不動產
    、編號10之泰允公司股權，依遺囑之意思分歸其個人，此部
    分並無可採。因其係屬分割方法之聲明，法院不受其分割方
    法之拘束，並予敘明。
    末按「因共有物分割、經界或其他性質上類似之事件涉訟，
    由敗訴當事人負擔訴訟費用顯失公平者，法院得酌量情形，
    命勝訴之當事人負擔其一部」，民事訴訟法第八十條之一定
    有明文，本件分割公同共有遺產之訴，本件之訴訟費用，除
    被上訴人原審請求被駁回部分由被上訴人負擔外，其餘應由
    兩造依其應繼分之比例分擔。
八、從而，被上訴人請求將兩造公同共有如附表所示之遺產，依
    兩造應繼分各六分之一之比例分割為分別共有，應予准許，
    原審判決就此部分所為判決於法並無不合。上訴人上訴，指
    摘原判決此部分不當，求予廢棄改判，其上訴為無理由，應
    駁回其上訴。惟原審將東太公司股權列為周流遺產加以分配
    ，又將上訴人丙○○支出之周流之喪葬費用排除不列入繼承
    費用，尚有未洽，此部分上訴人丙○○之上訴，為有理由，
    應由本院予以廢棄改判如主文第三項所示。
九、據上論結，上訴人之上訴為一部有理由，一部無理由，依民
    事訴訟法第三百八十五條第一項前段、第四百六十三條、第
    四百四十九條第一項、第四百五十條、第七十九條、第八十
    條之一、第八十五條第一項前段，判決如主文。
中    華    民    國    98    年     8    月     4    日
                  民事第二庭    審判長法  官  丁振昌
                                      法  官  李素靖
                                      法  官  吳上康
上為正本係照原本作成。
如對本判決上訴，須於判決送達後20日內向本院提出上訴狀，未
表明上訴理由者，應於上訴後20日內，向本院提出理由書（須附
繕本）。依法須繳納裁判費並應委任律師為訴訟代理人，始得上
訴。
中    華    民    國    98    年    8     月    6     日
                                      書記官  易慧玲
【附記】
民事訴訟法第466條之1：
(1)對於第二審判決上訴，上訴人應委任律師為訴訟代理人。但上
  訴人或其法定代理人具有律師資格者，不在此限。
(2)上訴人之配偶、三親等內之血親、二親等內之姻親，或上訴人
  為法人、中央或地方機關時，其所屬專任人員具有律師資格並
  經法院認為適當者，亦得為第三審訴訟代理人。
民事訴訟法第466條之2：
  上訴人無資力委任訴訟代理人者，得依訴訟救助之規定，聲請
  第三審法院為之選任律師為其訴訟代理人。
  附表：
  被繼承人周流之遺產費用
┌──┬──┬─────────────┬──────┬────────────────┐
│編號│種類│遺產明細                  │數量或價值  │分割方法                        │
│    │    │                          │            │                                │
├──┼──┼─────────────┼──────┼────────────────┤
│ 1  │土地│臺南市○○區○○段四四九地│權利範圍全部│編號1、2兩造應按應繼分比例分割  │
│    │    │號                        │            │                                │
├──┼──┼─────────────┼──────┤                                │
│ 2  │建物│臺南市○○區○○段八五二建│權利範圍全部│                                │
│    │    │號（即門牌號碼：臺南市安平│            │                                │
│    │    │區○○路二○八、二一○號）│            │                                │
├──┼──┼─────────────┼──────┼────────────────┤
│ 3  │存款│國泰世華銀行臺南分行（帳號│4,162,784＋ │4,163,584÷6＝693,930.6667≒    │
│    │    │000000000000）│利息800＝   │693,930。而上訴人丙○○提領     │
│    │    │                          │4,163,584元 │1,000,000 ＋3,162,700＝4,162,700│
│    │    │                          │            │元，故本帳戶目前餘款884元歸上訴 │
│    │    │                          │            │人丙○○所有，而上訴人丙○○應給│
│    │    │                          │            │付被上訴人、其餘視同上訴人每人新│
│    │    │                          │            │臺幣693,930元。                 │
├──┼──┼─────────────┼──────┼────────────────┤
│ 4  │存款│華南商業銀行西臺南分行（帳│757,162元   │757,162＋利息1,445＋台積電股息  │
│    │    │號000000000000│            │107,476元＋皇田股息230元＋華南金│
│    │    │）                        │            │股息29,110元＋雅新股息71,585元＝│
│    │    │                          │            │967,008元。967,008÷6＝161,168元│
│    │    │                          │            │。上訴人丙○○提領757,162帳戶目 │
│    │    │                          │            │前餘額209,846元歸上訴人丙○○所 │
│    │    │                          │            │有，而上訴人丙○○應給付被上訴人│
│    │    │                          │            │、視同上訴人每人新臺幣161,168元 │
│    │    │                          │            │。                              │
├──┼──┼─────────────┼──────┼────────────────┤
│ 5  │存款│華南商業銀行西臺南分行    │10,530元    │編號5至13兩造應按應繼分比例分割 │
├──┼──┼─────────────┼──────┤。                              │
│ 6  │存款│臺南市第三信用合作社      │3,397元     │                                │
├──┼──┼─────────────┼──────┤                                │
│ 7  │股票│台積電                    │67,016股    │                                │
├──┼──┼─────────────┼──────┤                                │
│ 8  │股票│雅新                      │71,624股    │                                │
├──┼──┼─────────────┼──────┤                                │
│ 9  │股票│華南金                    │20,793股    │                                │
├──┼──┼─────────────┼──────┤                                │
│ 10 │股票│皇田                      │200股       │                                │
├──┼──┼─────────────┼──────┤                                │
│ 11 │股票│泰允環球實業股份有限公司  │400,000股   │                                │
├──┼──┼─────────────┼──────┤                                │
│ 12 │其他│臺南縣高爾夫俱樂部（虎頭  │            │                                │
│    │    │埤球場）會員資格          │            │                                │
├──┼──┼─────────────┼──────┼────────────────┤
│ 13 │費用│遺產稅                    │6,775,131＋ │6,775,131（上訴人丙○○已繳納） │
│    │    │                          │1,690,987＝ │÷6＝1,129,188.5≒1,129,189元， │
│    │    │                          │8,466,118元 │故被上訴人、視同上訴人每人應給付│
│    │    │                          │            │上訴人丙○○1,129,189元。       │
│    │    │                          │            │1,690,900元÷6＝281,816.6667≒  │
│    │    │                          │            │281,817。故兩造就尚未繳納之稅金 │
│    │    │                          │            │1,690,900元，每人各負擔281,817  │
│    │    │                          │            │元。                            │
├──┼──┼─────────────┼──────┼────────────────┤
│14  │費用│罰鍰                      │1,690,900元 │編號14，兩造應按應繼分比例負擔。│
├──┼──┼─────────────┼──────┼────────────────┤
│15  │費用│喪葬費                    │  527,241元 │兩造應按應繼分比例各負擔87,874  │
│    │    │                          │            │元，被上訴人、視同上訴人應給付  │
│    │    │                          │            │87,874元給上訴人丙○○。        │
└──┴──┴─────────────┴──────┴────────────────┘


司法院資訊處製作；財團法人民間司法改革基金會備份。
